臺灣高等法院民事判決　　　　　　　　 96年度智上易字第2號
上　訴　人　乙○○
訴訟代理人　張仁龍律師
被 上訴 人　揚曜皮件股份有限公司
兼 上一 人
法定代理人　甲○○
上列當事人間請求侵權行為損害賠償事件，上訴人對於中華民國
95年11月30日臺灣台北地方法院95年度智字第106號第一審判決
提起上訴，本院於96年10月2日言詞辯論終結，判決如下：
    主  文
上訴駁回。
第二審訴訟費用由上訴人負擔。
    事實及理由
壹、程序方面：
    上訴人經合法通知未於言詞辯論期日到場，核無民事訴訟法
    第386條各款所列情形，爰依被上訴人之聲請，由其一造辯
    論而為判決。
貳、實體方面：
一、上訴人未於言詞辯論期日到場，據其以前到場聲明：（一）
    原判決廢棄。（二）被上訴人應連帶給付上訴人新台幣（下
    同）93萬6740元，及自起訴狀繕本送達翌日起至清償日止，
    按年息5％計算之利息。
    被上訴人聲明：如主文所示。
二、上訴人起訴主張：伊係名稱為「皮帶扣之扣筍裝置」之中華
    民國新型第164843號專利（下稱系爭專利）之專利權人，專
    利期間自民國（下同）89年10月11日起至100年9月9日止，
    並於89年10月11日經智慧財產局刊登於專利公報（公告編號
    408577號），迄今仍屬有效專利期間。伊於94年5月10日在
    桃園中正機場昇恆昌股份有限公司（下稱昇恆昌公司）經營
    之免稅商店購得侵害系爭專利之皮帶扣仿冒品（下稱系爭產
    品），伊遂於同年6月14日函告昇恆昌公司於函到3日內立即
    停止銷售仿冒伊系爭專利之產品；然昇恆昌公司委請律師發
    函否認侵害系爭專利權，並表示系爭產品係向被上訴人揚曜
    皮件股份有限公司（下稱揚曜公司）購入，被上訴人並曾簽
    具切結書向昇恆昌公司保證其所出售、交付所有貨品之來源
    絕對合法，無權利不明及侵害國內外任何專利權之情事。被
    上訴人未經伊同意或授權，違法販售侵害系爭專利權之產品
    ，致伊所經營之任普有限公司自89年起至94年止，就系爭專
    利相關產品之銷售所得有逐年消減之情事，共計營業收入短
    少之損害高達新台幣（下同）1040萬8229元，伊亦曾發函被
    上訴人要求排除前述侵害行為並負責賠償，然被上訴人均置
    之不理。按財政部94年度營業各業所得額暨同業利潤標準表
    所列「其他衣著、服飾品」之淨利率為9％，依專利法第108
    條準用同法第85條第1項第1款計算，伊所受之損害為93萬67
    40元（計算式：10,408,229元×9％＝936,740元），伊得請
    求被上訴人揚曜公司賠償。另被上訴人甲○○為被上訴人揚
    曜公司之負責人，依公司法第23條第2項規定，甲○○應與
    揚曜公司負連帶賠償責任等情。爰依侵權行為之法律關係，
    求為命被上訴人連帶給付93萬6740元及自起訴狀繕本送達翌
    日起至清償日止按年息5％計付利息之判決。
    被上訴人則以：伊僅係一般禮品贈品業，非系爭產品之製造
    、生產者，伊僅係單純銷售產品，伊接獲上訴人來函指稱有
    侵權之虞，即通知關係人下架，並立即停止銷售且悉數退還
    出口商，顯無侵害系爭專利權之故意或過失。又系爭專利權
    並非外觀新式樣專利，而係皮帶扣內部結構之新型專利，其
    專利權範圍之特徵部分與皮帶扣本體為可分離，光憑相片不
    足以判斷真偽，須以實物為判斷依據，而上訴人自原審即未
    提出實物以供審理，直至二審才提出，期間長達2年之久，
    該實物真偽不明，不具證據能力。系爭專利已被提出舉發申
    請案，由主管機關審查中，依舉發案所提出之資料可知，系
    爭專利應不具備新穎性、進步性，並不符合新型專利之法定
    要件。退步言之，倘認伊確有涉及侵害系爭專利權，然上訴
    人並未能證明其營業額之消減係因受伊銷售產品所致等語，
    資為抗辯。
三、兩造不爭執之事項：
（一）上訴人於88年9月10日以名稱「皮帶扣之扣筍裝置創作」
      向經濟部智慧財產局申請新型專利，經該局審核發給中華
      民國新型第164843號專利證書，專利期間自89年10月11日
      起至100年9月9日止，並於89年10月11日經智慧財產局刊
      登於專利公報（公告編號408577號）。
      證據：專利證書、專利公報（原審卷11、12-15頁）。
（二）上訴人於94年5月10日在桃園中正機場昇恆昌公司經營之
      免稅商店購入系爭產品，於同年6月14日發函昇恆昌公司
      要求於函到3日內停止銷售系爭產品，經昇恆昌公司委請
      律師發函否認侵害系爭專利權，並表示系爭產品係向被上
      訴人揚曜公司購入，揚曜公司並曾簽具切結書向昇恆昌公
      司保證其所出售、交付貨品之來源絕對合法，無權利不明
      及侵害國內外任何專利權之情事。
      證據：發票及刷卡資料、律師函、切結書（原審卷19-24
      頁）。
（三）上訴人委請律師於94年6月23日發函予被上訴人揚曜公司
      ，指稱系爭產品侵害伊之系爭專利權。被上訴人揚曜公司
      亦委請律師於94年7月13日發函表示，上訴人來函未檢附
      任何侵權鑑定報告，系爭產品之結構是否侵害系爭專利殊
      難判斷。
      證據：律師函（原審卷169-170頁、本院卷25-27頁）。
四、上訴人主張被上訴人侵害伊之系爭專利權，有無理由，詳述
    如下：
（一）經查上訴人主張被上訴人侵害伊之系爭專利權，為被上訴
      人所否認；而上訴人起訴主張被上訴人出售予訴外人昇恆
      昌公司之皮帶扣產品侵害伊之系爭專利權，自始並未檢附
      所稱侵害系爭專利之被上訴人產品。上訴人嗣雖於本院96
      年5月31日準備程序提出皮帶扣一件，指稱係被上訴人侵
      害伊之系爭專利權之產品云云；惟被上訴人否認係伊之產
      品（本院卷41頁背面），上訴人亦自認伊在本院提出之皮
      帶扣，非伊在原審主張被上訴人侵害伊之系爭專利權所提
      出照片（即原證三，見原審卷16-18頁）之實物等語（本
      院卷41頁背面）。
（二）上訴人雖復聲請交付本院96年5月31日準備程序之錄音光
      碟，並提出錄音內容，主張被上訴人自認伊於本院96年5
      月31日準備程序提出之皮帶扣即係伊起訴時所主張被上訴
      人侵害系爭專利之產品云云（本院卷71-72頁）。惟查上
      訴人於本院96年5月31日準備程序提出皮帶扣，主要係主
      張被上訴人在伊於94年6月23日委請律師發函要求停止侵
      害伊之專利權行為後仍繼續仿冒銷售，該皮帶扣係伊於95
      年1月17日購得等情（本院卷22、41、46頁），並提出統
      一發票為證（本院卷28頁）。被上訴人則否認其於95年1
      月17日仍繼續販賣，而辯稱該皮帶扣係上訴人在原審所提
      出原證三照片之皮帶扣，有上訴人提出之錄音內容可憑（
      本院卷71-72頁）；按上訴人在原審既未提出所稱被上訴
      人侵害伊之系爭專利權之皮帶扣，且被上訴人於本院96年
      5月31日準備程序僅就照片所示之皮帶扣外觀，辯稱上訴
      人該日提出之皮帶扣係原證三照片之皮帶扣，並未能知悉
      原證三照片所示皮帶扣之內部結構，尚難認二者即係同一
      。上訴人聲請將伊於本院96年5月31日準備程序提出之皮
      帶扣送請鑑定有無侵害系爭專利，即無必要。
（三）依上所述，上訴人主張被上訴人販賣之皮帶扣產品侵害伊
      之系爭專利權，自始並未檢附所稱侵害系爭專利之被上訴
      人產品；上訴人於本院96年5月31日準備程序提出皮帶扣
      一件，亦經被上訴人否認係伊之產品，上訴人復未能證明
      該皮帶扣係被上訴人之產品即未舉證證明被上訴人有侵害
      伊之系爭專利權之行為，上訴人主張被上訴人侵害伊之系
      爭專利權，應屬無據。
五、綜上所述，上訴人主張被上訴人侵害伊之系爭專利權，依侵
    權行為之法律關係，請求被上訴人連帶給付93萬6740元及自
    起訴狀繕本送達翌日起至清償日止，按年息5％計算之利息
    ，為無理由，不應准許。原審為上訴人敗訴之判決，所持理
    由雖與本院所為認定不同，然其結果並無二致，仍應認上訴
    為無理由；上訴論旨指摘原判決不當，求予廢棄改判，為無
    理由。
六、兩造其餘之攻擊或防禦方法及未經援用之證據，經本院斟酌
    後，認為均不足以影響本判決之結果，無逐一詳予論駁之必
    要，併此敘明。
七、據上論結，本件上訴為無理由，依民事訴訟法第463條、第3
    85條第1項前段、第449條第2項、第78條，判決如主文。
中　　華　　民　　國　　96　　年　　10　　月　　16　　日
　　　　　　　　　民事第八庭
                    　審判長法　官  劉勝吉
　　　　　　　　　　        法　官  連正義
　　　　　　　　　　        法　官  鄭威莉
正本係照原本作成。
不得上訴。
中　　華　　民　　國　　96　　年　　10　　月　　17　　日
　　　　　　　　　　　　　　書記官  李垂福
